臺灣臺北地方法院交通事件裁定　　　100年度交聲字第1205號
原處分機關　臺北市交通事件裁決所
異議人即
受處分人　　許世榮
上列受分人因違反道路交通管理處罰條例案件，對於台北市交通
事件裁決所100 年5 月12日所為之處分（原處分：北市裁申字第
裁22-A1A245934號），聲明異議，本院裁定如下：
    主  文
異議駁回。
    理  由
一、原處分意旨略以：本件異議人即受處分人（下稱受處分人）
    許世榮於民國99年12月21日下午5 時40分許，騎乘車牌號碼
    FXK-425號重型機車，後座附載程鳳玉，沿臺北市○○街15
    9 巷東往西行駛（設有停字標誌，屬支線道車）至肇事處時
    ，其左後車尾與沿樂業街南往北行駛由陳俊諺所騎乘車牌號
    碼FVJ-742號重型機車之前車頭發生擦撞而肇事，經警以「
    支線道車不讓幹線道車先行」、「違反道路交通安全規則肇
    事致人受傷」之違規而掣單舉發。嗣受處分人於應到案日期
    前（原應到案日期100年2月13日因受處分人提出申訴，經原
    處分機關臺北市交通事件裁決所同意延後至100年5月13日）
    提出申訴，經原處分機關函請舉發單位調查結果，仍認受處
    分人上開違規行為無訛，乃於100年5月12日，依道路交通管
    理處罰條例第45條第9款、第61條第3項、第63條第1項（漏
    引第1款）之規定，裁處受處分人罰鍰新臺幣（下同）6百元
    ，並記違規點數共計4點。
二、聲明異議意旨略以：受處分人於上揭時、地駕車行駛已過上
    址樂業街中線才被撞，本件事故是否係因對方（指陳俊諺所
    駕機車）逆向行駛才發生車禍，交通單位並未妥善回覆，為
    此，聲明異議云云。
三、按車輛行至無號誌或號誌故障而無交通警察指揮之交岔路口
    ，支線道車應暫停讓幹線道車先行，道路交通安全規則第10
    2 條第1 項第2 款定有明文。是汽車駕駛人爭道行駛，有支
    線道車不讓幹線道車先行者，處6 百元以上1 千8 百元以下
    之罰鍰；汽車駕駛人，如有違反道路交通管理處罰條例第45
    條情形者，除依原條款處罰鍰外，並予記違規點數1 點，道
    路交通管理處罰條例第45條第9 款、第63條第1 項第1 款，
    分別定有明文。次按汽車駕駛人，駕駛汽車違反道路交通安
    全規則第33條之管制規則，因而肇事致人受傷者，記違規點
    數3 點，道路交通管理處罰條例第61條第1 項第1 款亦有明
    定。又按道路交通管理處罰條例所稱之車輛，係指在道路上
    以原動機行駛之汽車（包括機器腳踏車），同條例第3 條第
    8 款解釋甚詳。
四、經查：
（一）受處分人對於上揭時、地、騎乘前開機車、後座附載程鳳
      玉，沿上址樂業街159 巷東往西行駛，行經該巷口適直行
      穿越路口時，其左後車尾與沿樂業街南往北行駛之陳俊諺
      所騎乘之上開機車之前車頭發生擦撞事故，致程鳳玉受有
      雙腳擦撞傷、手部擦傷、腰部疼痛，陳俊諺受有雙手、腳
      部擦傷等傷害，被臺北市政府警察局交通警察大隊警員掣
      單舉發等情，受處分人並不否認，並有前開交通警察大隊
      交通事故初步分析研判表、道路交通事故現場圖、台北市
      政府警察局大安分局交通分隊道路交通事故補充資料表、
      許世榮及陳俊諺之談話紀錄表、道路交通事故調查報告表
      (一)、(二)、肇事人自首情形紀錄表、樂業街159 巷東向西方
      向設有「停」字標誌之照片共2 幀、照片黏貼紀錄表上所
      附前開2 機車之車損照片共7 幀、台北市政府警察局北市
      警交大字第A1A245934 號舉發違反道路交通管理事件通知
      單移送聯影本1 張（見本院卷第30頁至第42頁、第7 頁）
      附卷可稽，是此部分之事實，已堪認定。
（二）按汽車行駛至交岔路口，其行進、轉彎，應依下列規定：
      二行至無號誌或號誌故障而無交通指揮人員指揮之交岔路
      口，支線道車應暫停讓幹線道車先行。未設標誌、標線或
      號誌劃分幹、支線道者，少線道車應暫停讓多線道先行；
      車道數相同時，轉彎車應暫停讓直行車先行；同為直行車
      或轉彎車者，左方車應暫停讓右方車先行。但在交通壅塞
      時，應於停止線前暫停與他方雙向車輛互為禮讓，交互輪
      流行駛。道路交通安全規則第102 條第1 項第2 款定有明
      文。又按停車再開標誌「遵１」，用以告示車輛駕駛人必
      須停車觀察，認為安全時，方得再開。設於安全停車視距
      不足之交岔道路次要道路口。本標誌為八角形，紅底白字
      白色細邊，設置地點應與停止線平齊或附近之處。已設有
      號誌管制交通之處免設之。並得視需要以附牌標繪英文說
      明。次按「停」標字，用以指示車輛至此必須停車再開。
      設於停止線將近之處，本標字與第58條「停車再開」標誌
      得同時設置或擇一設置。本標字為白色變體字。道路交通
      標誌標線號誌設置規則第58條第1 項、第3 項、第177 條
      定有明文。是關於本件幹線道與支線道之判別標準，依前
      開設置規則第58條所稱之「次要道路」即指「支線道」。
      查本件受處分人於上揭時地係沿上址樂業街159 號東往西
      方向駕車行駛，該巷口鄰近與樂業街（南北向）交岔路口
      前約5 公尺之左側處已設有「停」字之標誌，則樂業街15
      9 巷即支線道，樂業街則幹線道無訛，此與證人台北市政
      府警察局大安分局交通分隊警員即本件現場圖繪製、照相
      、交通事故談話紀錄訊問、紀錄人楊順守到庭具結證述之
      情節相符（見本院卷第45頁），此外，並有卷附台北市政
      府警察局交通警察大隊100 年3 月22日北市警交大事字第
      100345 72500號函、道路交通事故現場圖、照片2 幀（依
      照片所示，該交岔路口之附近設有八角形，紅底白字白色
      細邊之標誌，並有以附牌標繪英文「STOP」說明）可證（
      見本院卷第18頁至第19頁、第31頁、第38頁），又證人楊
      順守具證：159 巷既設「停」標誌，所有用路人就須遵守
      ，依照路權規定，支線車一定要讓幹線車，本件既然發生
      碰撞，受處分人就不能主張他是在幹線道完全沒有車的情
      形下通過等語；證人本件道路交通事故初步分析研判表分
      析人警員陳明德具結證：支線車讓幹線車，是指支線車要
      禮讓幹線車道上所有順行方向的車輛，本件即包含樂業街
      南向北或北向南的所有車輛。所以如果逾越中線後，與樂
      業街北向南的車輛發生碰撞，仍有支線未禮讓幹線的問題
      等語（見本院卷第45頁反面、第46頁）。準上，受處分人
      駕車行駛之街道既為支線道，樂業街為幹線道，受處分人
      駕車行近該交岔路口前時，必須停車觀察，讓幹線道車先
      行，俟認為安全時，方得再開，亦即受處分人既係騎乘於
      上址樂業街159 巷之路段上，受處分人斯時並未擁有本件
      肇事路段之路權至明。
（三）又按道路交通管理處罰條例及道路交通安全規則有關「讓
      車」之規定，旨在確認行車順序及劃分道路路權，以維護
      車輛通行之順暢及交通往來之安全，故所謂讓車先行，當
      指車輛駕駛人須於交岔路口前必須先將車輛暫停，待有路
      權之他車通過，交通安全無虞時，始能再繼續通行之謂。
      且經查道路交通安全規則等相關法令，路口路權規定並未
      因車輛行駛距離而有所變更。而本件肇事後，受處分人在
      證人楊順守詢問製作交通事故談話紀錄中業已自承：我行
      至路口時，見左側有部機車還離我車有段距離，我有把握
      通過路口不會發生事故，但我車向前直行欲通過路口時，
      不料該車車速非常快直行而來而肇事等語，此有卷附之受
      處分人之交通事故談話紀錄表（見本院卷第33頁）可查，
      是受處分人斯時並無路權，且受處分人業已見陳俊諺所駕
      車輛自其左側行駛而來，受處分人自應採取停等待陳俊諺
      所駕車輛通過後再啟動車輛直行通過路口之舉措，以避免
      交通事故發生，惟受處分人卻認陳俊諺所駕車輛離其車輛
      尚有段距離，自認有把握通過路口而未停車，即逕行駕車
      通過行至交岔路之肇事處而與陳俊諺所駕車輛碰撞而肇事
      ，致程鳳玉、陳俊諺各受有前揭傷勢，是本件事故發生係
      導因於受處分人未遵循交通安全規則之規定即讓陳俊諺所
      駕之車輛先行通過之注意義務，故受處分人交通違規行為
      至為明確。
（四）至於受處分人辯稱：對方（陳俊諺）逆向云云（見本卷院
      第44頁反面），惟參證人楊順守具證：逆向需有單行道的
      標誌，在雙黃線路段並無逆向可言，而是駛入來車車道之
      問題。樂業街是劃設單黃虛線，駕駛人可以跨越黃線超車
      ，並無逆向問題。肇事地點是雙線道，且未劃設雙黃實線
      ，就無分向限制，所以無所謂逆向或駛入來車車道的問題
      。本件肇事後，雙方表示未移動，第一個到場同仁將肇事
      現場先行標繪，我依據標繪繪製現場圖、照相，依現場圖
      ，事故後，B 車（陳俊諺）倒在行車分向線上，車頭向15
      9 巷，無法判定B 車有無跨越行車分向線行駛，但事故後
      的位置一定和撞擊點不同，但因159 巷是支線，支線道車
      輛仍應禮讓幹線車道，因為路權就是屬於幹線車所有，差
      別只在於幹線車是有亦有違規情事，但不會因此改變路權
      ，我不能確定B 車有無靠他的左手邊行駛，但正常來說他
      會靠右行駛。而且，如果B 車（陳俊諺）看到A 車（許世
      榮）自其右邊駛來，他很有可能會向左閃避，以防碰撞，
      這是每個人看到危害狀況的第一反應。B 車應該只是未靠
      右行駛的問題等語；證人陳明德亦具結證：樂業街是雙線
      道，如果過了中線，根本不可能撞到。受處分人說對方（
      陳俊諺）逆向，但沒有根據，兩車倒的位置是在路口，如
      果B 車逆向，他們的位置應該要再往西側一點。依照現場
      圖，無法認定B 車是逆向行駛等語（見本院卷第44頁反面
      至第46頁），又陳俊諺在本件事故肇事後於接受證人楊順
      守詢問製作交通事故談話紀錄表時自陳：發現受處分人時
      在我右前方5 至7 公尺，我緊急煞車等語，且B 車於肇事
      後之倒地位置「車頭」與樂業街兩側路邊之距離各約「
      5.2 」（東）、「5.4 」（西），此有陳俊諺之交通事故
      談話紀錄表、道路交通事故現場圖（見本院卷第34頁、第
      31 頁 ）在卷可憑，是陳俊諺有無因發現受處分人之車輛
      為閃避而下意識採取靠左（西）閃躲之舉措之可能性自無
      法被排除，且依證人楊順守、陳明德前揭所證及肇事後車
      輛倒地位置，尚難遽認陳俊諺業已駕車跨越樂業街南往北
      方向之單黃虛線及駕車至肇事地點之前業已跨越交岔路口
      之雙線道而駛入來車車道等情，則縱認陳俊諺並未緊靠樂
      業街南往北方向之右側駕車，然陳俊諺既係駕車於幹線道
      ，受處分人係行駛於支線道，依前揭規定，受處分人自應
      禮讓幹線道上之車輛先行，再者，縱如受處分人所指陳俊
      諺騎車有駛入來車車道之情形屬實，亦僅係陳俊諺是否亦
      有違規情事之問題，受處分人尚不得據以為免責事由。
五、綜上，受處分人確有於前揭時、地騎乘上開車輛未禮讓幹線
    車道車輛先行，且有違反道路交通安全規則肇事致人受傷之
    行為。原處分機關依道路交通管理處罰條例第45條第9 款及
    第61條第3 項之規定，裁處受處分人罰鍰6 百元及記違規點
    數3 點，並依同條例第61條第1 項第1 款之規定，記違規點
    數1 點，記違規點數共計4 點等情，核無違誤。受處分人異
    議為無理由，應予駁回。
六、爰依道路交通案件處理辦法第18條，裁定如主文。
中    華    民    國    100    年    8    月    1     日
                  交通法庭法  官     葉藍鸚
以上正本證明與原本無異。
如不服本裁定，應於裁定送達後5日內向本院提出抗告狀。
                          書記官     黃芝凌
中    華    民    國    100    年    8    月    1     日